【裁判字號】    85,台上,2661
【裁判日期】    850530
【裁判案由】    竊盜
【裁判全文】
最高法院刑事判決                              八十五年度台上字第二六六一號
    上訴人  甲○○  男
                    送達地址：.
右上訴人因竊盜案件，不服台灣高等法院台南分院中華民國八十四年九月六日第二審
更審判決（八十四年度上更二字第六八號，起訴案號：台灣台南地方法院檢察署八十
二年度偵字第四一○九號），提起上訴，本院判決如左：
    主  文
原判決撤銷，發回台灣高等法院台南分院。
    理  由
本件原判決認定上訴人甲○○於民國八十二年四月底，打電話教唆黃瑞松（判刑確定
）竊取一部賓士三百型自用小客車以便低價購入，黃某乃轉而教唆陳增榮（判刑確定
）竊取該型之車。陳某遂於八十二年五月四日凌晨四、五時許，帶兇器螺絲起子一
支，在台中市○○○路○段一○○巷巷口，竊取吳連成所有車號ＭＵ－二二一一號同
型車一輛，得手後一起駕至上訴人處，以新台幣十二萬元將該贓車售予上訴人等情。
因而維持第一審論處上訴人教唆加重竊盜罪刑之判決，駁回其在第二審之上訴，固非
無見。
惟按教唆他人使其實行犯罪之行為，若被教唆人先已具有犯意，則僅為訓導指示之幫
助犯，本件原判決認定之被教唆者黃瑞松、陳增榮均屬行竊汽車廿餘次之竊盜犯（見
原審前審判決），則上訴人以電話要求黃瑞松竊取一部賓士三百型汽車販售予伊，並
未指定具體之時、地、確切之標的，黃、陳兩人是否先已具竊盜犯意，抑因上訴人之
教唆始起意行竊，攸關其係構成幫助犯或教唆犯，原審未予查明認定，尚嫌速斷。又
事前教唆他人竊盜，事後分取贓物，固僅論以教唆竊盜罪，惟本件原判決係認定上訴
人教唆行竊後再故買該贓物，是否不須另論贓物罪，已非無疑，若上訴人僅構成幫助
竊盜罪，與故買贓物間關係如何，亦非無研求餘地。再教唆犯依其所教唆之罪處罰之
，惟如被教唆者實施之犯罪逾越教唆範圍，教唆犯自不負相同之罪責，本件上訴人果
教唆黃瑞松行竊賓士車一部，有無教唆行竊者帶兇器行之，被教唆者行竊時有加重
情形，是否為上訴人所認識或預見，亦關係究應論以加重竊盜罪或普通竊盜罪，原判
決未予明白審認，尤有未合。以上或為上訴意旨所指摘，或為本院得依職權調查之事
項，應認仍有發回更審之原因。又本件雖屬刑事訴訟法第三百七十六條第二款所列之
案件，惟於修正刑事訴訟法施行前，原得上訴於第三審法院，且已繫屬於法院，依刑
事訴訟法施行法第五條第一項規定，仍應依施行前之法定程序終結之，附此明。
據上論結，應依刑事訴訟法第三百九十七條、第四百零一條，判決如主文。
中      華      民      國    八十五    年      五      月     三十     日
                              最高法院刑事第九庭
                                  審判長法官  謝  家  鶴
                                        法官  羅  一  宇
                                        法官  吳  昭  瑩
                                        法官  花  滿  堂
                                        法官  陳  世  淙
      右正本證明與原本無異
                                              書  記  官
中      華      民      國    八十五    年      六      月      五      日
                                                                        Ｄ


司法院資訊處製作；財團法人民間司法改革基金會備份。
